【裁判字號】    99,消債聲,41
【裁判日期】    991130
【裁判案由】    免責
【裁判全文】
臺灣桃園地方法院民事裁定                 99年度消債聲字第41號
聲  請  人  張厚威
即 債 務人
上列聲請人聲請消費者債務清理事件，本院裁定如下：
    主  文
債務人張厚威不免責。
    理  由
一、按法院為終止或終結清算程序之裁定確定後，除別有規定外
    ，應以裁定免除債務人之債務；又債務人有下列各款情形之
    一者，法院應為不免責之裁定，但債務人證明經普通債權人
    全體同意者，不在此限：一、於七年內曾依破產法或本條例
    規定受免責；二、隱匿、毀損應屬清算財團之財產，或為其
    他不利於債權人之處分；三、捏造債務或承認不真實之債務
    ；四、因浪費、賭博或其他投機行為，致財產顯然減少或負
    擔過重之債務，而生開始清算之原因；五、於清算聲請前一
    年內，已有清算之原因，而隱瞞其事實，使他人與之為交易
    致生損害；六、明知已有清算原因之事實，非基於本人之義
    務，而以特別利於債權人中之一人或數人為目的，提供擔保
    或消滅債務；七、隱匿、毀棄、偽造或變造帳簿或其他會計
    文件之全部或一部，致其財產之狀況不真確；八、故意於財
    產及收入狀況說明書為不實之記載，或有其他故意違反本條
    例所定義務之行為，消費者債務清理條例第132條、第134條
    分別定有明文。次按法院裁定開始清算程序後，債務人有薪
    資、執行業務所得或其他固定收入，而普通債權人之分配總
    額低於債務人聲請清算前2 年間，可處分所得扣除自己及依
    法應受其扶養者所必要生活費用之數額者，法院應為不免責
    之裁定，但債務人證明經普通債權人全體同意者，不在此限
    ，復為同條例第133條所明定。
二、經查，本件聲請人即債務人之消費者債務清理清算事件，前
    經本院於民國97年12月12日以97年度消債清字第30號裁定開
    始清算程序後，復經本院於99年1 月13日終止清算程序，有
    本院99年度執消債清字第4 號（下稱執消清卷）裁定附卷可
    參。次依各債權銀行所提出債務人之歷史消費明細以觀，債
    務人在明知自己經濟情況不佳之情況下，竟不知量入為出，
    節儉過日，仍向銀行大量、多次、小額貸款，且有多筆非必
    要性之日常生活支出，顯已逾越己身能力甚或較一般有正常
    收入者均為豐厚之消費行為，茲分述如下：
（一）債權人匯誠第二資產管理股份有限公司（原債權人：慶豐
      商業銀行股份有限公司）提出之債務人消費紀錄明細所示
      ，債務人於91年7 月17日於千鋒汽車音響消費新台幣（下
      同）18,900元、91年3 月8日於怪怪專賣店消費4,995元、
      93 年3月14日於車樂美有限公司消費7,600元、93年12月4
      日於偉城企業社消費10,500元、94年1月2日於奇兵動態模
      型電視遊樂器消費10,110元、94年4 月21日於偉城企業社
      消費2,350 元之消費記錄（見執消清卷第65至68頁、本院
      卷第145 至148 頁）。
（二）債權人香港商香港上海匯豐銀行股份有限公司則係具狀表
      示債務人於94年8 月31、94年10月5日、94年11月9日於聯
      強電信消費16,000元、1,690元、6,000元、94年9月2日於
      AUTOBACS 消費7,650元、93年11 月9日、94年9月8日於大
      統童車玩具行消費3,960元、4,800元、94年2 月16日、94
      年9月22日於VOLVO消費4,242元、3,100元、94年11 月9日
      於聯強電信消費13,300元、95年3月31日於KIA 消費6,000
      元、95年7月26日、95年10月18日於新光三越消費1,676元
      、3,000元、93年6月24日於NISSAN-144消費26,850元、93
      年7月7日於金鈴鹿股份有限公司消費7,200元、93年5月31
      日至94年3月31日每月於東森得易購消費2,730元、93年7
      月5日至94年4月4日每月於東森購物百貨消費2,481元、93
      年10月27日、93年11月16日於奇兵動態模型電視遊樂器消
      費4,323元、6,000元、94年4月25日於偉城企業社消費2,9
      00元。預借現金部分：94年9月22日於中華郵政預借20,00
      0元、94年10月18日於合作金庫預借10,000元、95年8 月3
      日於中華商銀預借10,000元（見執消清卷第269 至281 頁
      、本院卷第53至81頁）。
（三）債權人聯邦商業銀行股份有限公司則係具狀表示債務人於
      91年9月27日、91年10 月17日、91年11月19日於全虹企業
      消費11899元、17,690元、18,800元、91年9月27日於東森
      得易購消費5,870元、91年11月17日於新光三越消費599元
      、91年12月22日於微風廣場消費3,135元、91年12 月28日
      於大眾電信消費12,380 元、94年6月14日於偉城企業社消
      費1,890元；預借現金部分：91年9月30日預借現金30,000
      元、91年11月5日通信預支易付金電話行銷80,000 元（共
      分5 期），92年10月24日預借20,000元、92年11月25日預
      借6,000元、93年1 月12日預借4,000元、93年2月25 日預
      借8,000元、93年3月19日預借5,000元、93年7月13日預借
      5,000元、93年8 月23日預借5,000元、93年12月10日預借
      7,000元、94年10 月18日預借10,000元、94年6月9日預借
      20,000元、94年6月18日預借20,000元、94年6月20日預借
      20,000元、94年7月11日預借20,000元、94年7月13日預借
      20,000元、94年7月19日預借20,000元、94年7月20日預借
      20,000元、94年9 月13日預借10,000元（見執消清卷第28
      6 至295 頁）。
（四）債權人第一商業銀行股份有限公司則係具狀表示債務人於
      91年11月13日於普吉雅汽車百貨消費7,000元、91年9月25
      日於全虹企業消費7,200元、91年12 月29日於大眾電信消
      費6,900元、94年1月27日於奇兵動態模型電視遊樂器消費
      13,500元、94年2月16日於遠傳電信消費17,500元、94年9
      月17 日於上群汽車消費5,300元、同日於鴻洋遙控模型消
      費8,740元、92年7月14日於東震有限公司消費19,425元；
      預借現金部分：91年9月17日預借12,000元、91年9月25日
      預借20,000元、94年10月20日預借30,000元（見本院卷第
      49頁）。
（五）債權人國泰世華商業銀行股份有限公司則係具狀表示債務
      人之消費記錄：90年6 月21日於台塑汽車消費10,000元、
      90年7月31日於GCB消費10,000元、90年8月8日、90年9月3
      日、91年3月3日於新光三越消費2,936元、3,012元、1,39
      0元、90年8月25日於彩堡銀樓消費5,000元、90年10月3日
      、90年10月20日於頂尖遙控模型店消費6,450元、1,000元
      、90年10月24日、90年11月19日於CHUNGLI BRANCH各消費
      10,000元、90年12月14日、90年12月19日於怪怪專賣墊消
      費1,880元、3,348元、90年12月20日、91年1 月26日於行
      遍天下消費10,000元、2,210元、90年12月21 日於頂尖遙
      控模型店3,090元、90年12月19日於東海模型消費4,000元
      、92年4 月28日東震有現公司消費19,425元、及多筆東森
      得易購消費、通訊電信企業消費（本院卷第40至44頁）。
（六）債權人中國信託商業銀行股份有限公司則係具狀表示債務
      人之消費記錄：90年5月4日於頂尖遙控模型消費10,600元
      、90年7月18日、90年11月13日於新光三越消費8,144元、
      698元、90年7月23日、90年8月24日、90年8月31日、90年
      9月14日於行遍天下消費1,990元、3,100元、6,620元、5,
      800元、90年7 月18日於震旦通訊消費900元、90年12月11
      日、91年1月5日於怪怪專賣墊消費550元、2,736元、93年
      3月20日於和信電信消費6,839元、93年3 月28日於亞太行
      動消費483元、93年10月20日、93年10 月26日於聯騰汽車
      消費8,906 元、5,019 元（見本院卷第83頁、第85頁至第
      92頁、第110頁、第115頁） 。
（七）綜上，聲請人於其經濟狀況不佳無法負擔還款之際，猶持
      續向多家債權銀行小額信用貸款及預借現金，造成惡化負
      債情形，且有多筆非必要之浪費金額，足認聲請人過度消
      費行為亦為開始清算之原因，核與消債條例第134 條第4
      款所稱「浪費、賭博或其他投機行為，致財產顯然減少或
      負擔過重之債務」等不免責事由相當。至於消費者債務清
      理條例第135 條係規定債務人於具備第134 條各款不免責
      事由且情節輕微者，復兼顧債權人全體受償情形及盱衡其
      他情狀，使聲請人免責亦無悖當事人間權益之均衡維護而
      言，惟本件聲請人既有浪費等可歸責於聲請人本人之事實
      ，致債務持續積累達2 百餘萬元，難認違背情節輕微，即
      無該條適用餘地。另外，本件普通債權人均以書狀為不免
      責之表示，而本件聲請人亦無其他事證以資證明經全體普
      通債權人同意。
三、依首開說明，本件聲請人不得免責，爰裁定如主文。
中    華    民    國    99    年    11    月    30    日
                        民事第二庭  法  官  高明德
上為正本係照原本作成。
如不服本裁定，應於裁定送達後10日內，以書狀向本院提出抗告
，並繳納抗告費新臺幣1千元。
中    華    民    國    99    年    11    月    30    日
                                    書記官  崔青菁

司法院資訊處製作；財團法人民間司法改革基金會備份。
